【裁判字號】    89,訴,293
【裁判日期】    900302
【裁判案由】    遷讓房屋
【裁判全文】
臺灣臺北地方法院民事判決  八十九年度訴字第二九三號
    原      告    甲○○
    訴訟代理人    楊金順律師
                  劉倫律師
                  陳漢國律師
                  徐東昇律師
    右  一  人    曾士哲律師
    複代理人
    被      告    乙○○○    住台北市○○路○段一八０號七樓
    訴訟代理人    秀蕊律師
                  李明洲律師
右當事人間請求遷讓房屋事件，本院判決如左：
    主    文
被告應將坐落台北市○○區○○段三小段四六三號土地上門牌號碼台北市○○路○段
二０五號一樓如附圖所示甲部分面積十七．四五平方公尺之建物遷讓返還與原告。
被告應將坐落台北市○○區○○段三小段四六三號土地上門牌號碼台北市○○路○段
二０五號一樓如附圖所示乙部分面積六．七九平方公尺之建物遷讓返還原告。
被告應自民國八十七年八月二十一日起至遷讓房屋之日止，按月給付原告新台幣壹萬
仟佰壹拾壹元。
原告其餘之訴駁回。
訴訟費用由被告負擔二分之一，餘由原告負擔。
本判決第一項於原告以新台幣肆萬元為被告供擔保後，得假執行，但被告如於假執行
程序實施前，以新台幣壹拾貳萬元為原告預供擔保，得免為假執行。
本判決第二項於原告以新台幣壹萬伍仟元為被告供擔保後，得假執行，但被告如於假
執行程序實施前，以新台幣肆萬伍仟元為原告預供擔保，得免為假執行。
本判決第三項於原告以新台幣壹拾萬元為被告供擔保後，得假執行，但被告如於假
執行程序實施前，以新台幣肆拾萬元為原告預供擔保，得免為假執行。
原告其餘假執行之聲請駁回。
    事    實
甲、原告方面：
  壹、聲明：
    一、被告應將坐落台北市○○區○○段三小段四六三號土地上門牌號碼台北市○
        ○路○段二０五號一樓如附圖所示甲部分面積十七．四五平方公尺之店舖房
        屋回復原狀（填平）遷讓返還與原告。
    二、被告應將前項房屋如附圖所示乙部分面積六．七九平方公尺之建物拆除，將
        附圖乙之建物返還原告，並將封閉之後門恢復原狀交還原告。
    三、被告應自民國八十七年八月二十一日起至遷讓之日止，按月給付原告新台幣
        （下同）二萬五千元。
    四、原告願供擔保請准宣告假執行。
  貳、陳述：
    一、原告前於八十七年七月三十日向訴外人陳靜淵買受坐落台北市○○區○○段
        三小段四六三地號土地暨座落其上門牌號碼台北市○○路○段二０五號一樓
        房屋（下稱系爭建物），並於同年八月二十一日完成所有權移轉登記。如附
        圖所示甲部分面積十七．四五平方公尺、乙部分面積六．四九平方公尺均屬
        原告所有之系爭建物之一部分，詎被告於七十四年十月間向訴外人畢宇一買
        受系爭建物之地下室後，即無權占有乙部分平台搭建違章建築使用，並將地
        下室及各樓通行之地面層房屋後門封閉，致使不能通行，並於同時無權占有
        甲部分，當時之系爭建物所有人陳靜淵向被告起訴請求遷讓返還甲、乙部分
        房屋，經台灣高等法院七十八年度上更(一)字第三四一號及最高法院八十年度
        台上字第一五一四號判決認定被告應返還系爭建物確定在案，嗣於強制執行
        點交後，被告後竟趁陳靜淵不知之際再度無權占用系爭建物如附圖所示甲、
        乙部分，原告買受並移轉登記取得所有權後始發覺被告無權占有之事實，被
        告並前將上開占用系爭建物權部分出租予訴外人丙○○使用，爰依民法第七
        六七條、第一百八十四條之規定請求如訴之聲明第一、二項所示。
    二、被告無權占有原告所有之系爭建物，致原告受有損害，被告自受有相當於租
        金之不當得利，爰依民法第一百八十四條第一項前段及第一百七十九條請求
        被告自原告取得所有權之日即八十七年八月二十一日起至遷讓房屋之日止，
        按月給付二萬五千元之損害金（原告將系爭建物除被告無權占有如附圖甲部
        分及乙部分外之面積八十‧九五平方公尺出租予訴外人統一超商股份有限公
        司，每月租金十四萬五千元，平均每平方公尺租金一千七百九十一元，被告
        無權占有部分面積共計二四‧二四平方公尺，因此被告受有每月相當於租金
        之不當得利約為四萬三千四百十四元，故原告以每月二萬五千元計算所受相
        當於租金之損害賠償）。被告所應返還之利益，係包含無權佔用系爭建物及
        無權出租系爭建物收取租金之利益，並非向被告收取租金，且被告將系爭建
        物出租予丙○○供作商業使用，非一般供居住之住家可比，自無土地法第九
        十七條租金限制規定之適用。
    三、對被告抗辯所為陳述：
      (一)被告於陳靜淵聲請強制執行點文後，明知已無合法佔用權源，竟仍再度佔地
        使用，擅自在系爭建物附圖所示甲部分開挖地下室樓梯，經鈞院刑事庭八十
        三年度訴字第二一五六號刑事判決、台灣高等法院八十四年度上易字第二二
        六號判決判刑竊佔罪處有期徒刑五月緩刑三年在案。
      (二)台灣台北地方法院檢察署八十八年偵字第三三三三號不起訴處分書，係以被
        告目前竊佔情形與前該刑事判決時竊佔情形並未變更，即使有再出租他人，
        仍為原有竊佔之狀態繼續，並非另一新竊佔罪，而被告乙○○○原有之竊佔
        犯行，顯已經判決確定，而為不起訴之處分，顯然肯認被告仍無權占用當中
        ，並非認定被告無占用之事實。且鈞院八十九年三月十三日赴現場履勘時一
        樓確實有鐵捲門存在，被告訴訟代理人表示如將鐵捲門鑰匙交原告，恐有安
        全上顧慮，足見被告確有無權占有之事實。
  參、證據：提出土地及建物登記謄本、建築改良物平面圖謄本、台北市政府工務局
      建築管理處函、台灣高等法院七十八年度上更(一)字第三四一號民事判決、最高
      法院八十年度台上字第一五四一號民事判決、不動產買賣契約書、地價稅繳款
      書、房屋稅繳款書、台北地方法院八十三年度訴字第二一五六號刑事判決、台
      灣高等法院八十四年度上易字第二二六號刑事判決、台北地方法院檢察署檢察
      官八十二年偵字第二八０三七號起訴書、房屋租賃契約、台北市建成地政事務
      所建物測量成果圖、現場照片、台北市政府七三使字一六九三號使用執照為證
      。
乙、被告方面：
  壹、聲明：
    一、駁回原告之訴及假執行之聲請。
    二、如受不利判決，願供擔保請准免為假執行。
  貳、陳述：
    一、程序方面：
        原告前手陳靜淵前向被告主張遷讓系爭不動產，並經台灣高等法院七十八年
        上更(一)字第三四一號及最高法院八十年台上字第一五一四號判決確定，被告
        應予返還，原告就同一事實重行起訴，自應為前揭確定判決既判力所及，本
        件起訴顯不合法。
    二、被告並未無權占有：
      (一)被告於買受系爭建物地下室後雖曾將如附圖所示甲部分之樓梯間填平，惟於
        前訴訟（即鈞院七十五年訴字第九○七三號、台灣高等法院七十八年上更(一)
        字第三四一號及最高法院八十年台上字第一五一四號判決）判決確定後，即
        將甲部分回復為「樓梯間」原狀，系爭標的物亦已點交完畢，嗣後並未佔用
        。
      (二)附圖甲部分自設計、建造至請領使用執照始終均係「樓梯間」，且「只上不
        下」專供被告所有之地下室出入之用，此外地下室並無其他出入樓梯。原告
        及其前手陳靜淵均認附圖之甲部分「樓梯間」所有權屬伊所有，即有權把樓
        梯間填平作成店鋪，顯與原始建築設計及經核准之使用執照建築平面圖相悖
        ，被告亦因而無法出入所有之地下室為使用收益；如封閉此樓梯，另開其他
        通路，依建築法第九十條尚有明文處罰之規定，被告自不能接受。原告雖為
        甲部分樓梯間之所有權人，惟其使用、管理權能，亦應受法令、習慣之限制
        ，且對被告之通行亦有容忍義務，被告依原始建築及使用執照規定，僅為進
        出設計專供出入被告所有地下室之唯一通道即附圖甲部分（樓梯間），並無
        占有之事實，不構成無權占有。至附圖所示乙部分於八十一年強制執行時即
        已點交與原告之前手陳靜淵，被告迄未再佔用，原告前手陳靜淵於八十八年
        間另提「竊佔」告訴，經檢察官親赴現場履勘，亦發現房屋平台部分（即附
        圖乙部分）沒有擺設物品。
      (三)附圖甲部分樓梯間之鐵捲門自始為建商所裝設，且為地下室唯一門戶，被告
        為安全防護將之上鎖，難認為構成無權占有；且被告於事實審言詞辯論終結
        前，已提出鐵捲門鑰匙，則縱因鎖住鐵捲門被認為係妨礙原告所有權之行使
        ，亦因被告交出鑰匙，已不復有妨礙占有之事實。
      (四)原告主張附圖乙部分被告應將封閉之後門恢復原狀交還原告，惟依系爭建物
        之使用執照平面圖所示，並無原告聲明所指之後門，既與使用執照及建築法
        令相違，自無法如其所請將後門恢復原狀。
    三、被告八十七年出租所有之「地下室」予丙○○時，租賃範圍本未及於如附圖
        所示甲、乙部分，且亦明白約定「樓梯間係出入使用，不能作為生意用途，
        或設置任何物品」，原告請求無權占有及出租之租金利益，顯無理由。退萬
        步言，縱認被告確有占有，則自何時佔用亦應由原告舉證；又被告出租地下
        室一百餘平方公尺，月租二萬元，僅步行出入系爭建物二十餘平方公尺，原
        告請求被告每月給付二萬五千元，亦屬過高。
  、證據：提出台灣台北地方法院檢察署檢察官八十一年偵字第二六九五０號不起
      訴處分書、八十二年偵字第二五一一七號、偵續字第三六七號不起訴處分書、
      八十八年偵字第三三三三號不起訴處分書、台北市政府工務局七十三年使字一
      六九三號使用執照、建物平面圖、協議契約書、報紙、買賣所有權移轉契約書
      、公證書、台灣台北地方法院七十五年度自字第一二八三號刑事判決、台灣高
      等法院七十六年上易字第一八三九號刑事判決、台灣台北地方法院七十五年度
      訴字第九○七三號民事判決、台灣高等法院七十七年度上字第一五八○號民事
      判決、乙○○○及丙○○租賃契約書、建物平面圖節本、陳靜淵八十一年三月
      三十一日陳報狀、乙○○○八十一年四月二十四日陳報狀、台灣台北地院八十
      年民執字第八○二七號強制執行事件八十一年五月六日執行筆錄、保證書、台
      灣高等法院七十八年上更(一)字第三四一號判決民事判決為證。
丙、本院依職權調閱本院七十五年度訴字第九０七三號民事卷、台灣高等法院七十七
    年度上字第一五八０號民事卷、七十八年度上更(一)字第三四一號民事卷、最高法
    院八十年度台上字第一五一四號民事卷，依被告聲請調閱本院執行處八十年度執
    字第八０二七號執行卷、台北地方法院檢察署七十五年度偵字第一七二二五號卷
    、八十一年度偵字第二六九五０號卷、八十二年度偵字第二五一一七號卷、八十
    二年度偵續字第三六七號卷、本院八十三年度訴字第二一五六號刑事卷、台灣高
    等法院八十四年度上易字第二二六號刑事卷、八十八年度偵字第三三三三號卷、
    台灣高等法院七十八年度上更(一)字第三四一號民事卷宗，向台北市政府工務局建
    築管理處調閱六十八年度建字第六五號建造執照卷、七十三年度使字第一六九三
    號使用執照卷，並依被告聲請至現場勘驗。
    理    由
甲、程序方面：
    按判決之既判力，係僅關於為確定判決之事實審言詞辯論終結時之狀態而生，故
    在確定判決事實審言詞辦論終結後所後生之事實，並不受其既判力之拘束，最高
    法院著有三十九年度台上字第二一四號判例可資參照。查本件原告之前手即訴外
    人陳靜淵雖曾向被告起訴請求遷讓系爭建物如附圖所示甲、乙部分，並經台灣高
    等法院七十八年上更(一)字第三四一號及最高法院八十年台上字第一五一四號判決
    陳靜淵勝訴確定在案（下稱前訴訟），惟本件原告係主張陳靜淵以前確定判決聲
    請強制執行點交後，被告復行占有系爭建物，故再提起本件訴訟，原告既非前訴
    訟之當事人，亦非就同一事實重行起訴，自不受前確定判決既判力之拘束，原告
    提起本件訴訟自屬適法，合先敘明。
乙、得心證之理由：
  一、原告主張：原告前於八十七年七月三十日向訴外人陳靜淵買受坐落台北市○○
      區○○段三小段四六三地號土地暨座落其上門牌號碼台北市○○路○段二０五
      號一樓房屋（下稱系爭建物），同年八月二十一日完成所有權移轉登記，被告
      於七十四年十月間向訴外人畢宇一買受系爭建物之地下室後，即無權占有系爭
      建物如附圖乙部分平台搭建違章建築使用，並將地下室及各樓通行之地面層房
      屋後門封閉，同時無權占有系爭建物如附圖所示甲部分，當時之系爭建物所有
      人陳靜淵向被告起訴請求遷讓返還甲、乙部分房屋，經判決陳靜淵勝訴確定在
      案，嗣於強制執行點交後，被告竟趁陳靜淵不知之際再度無權占用系爭建物如
      附圖所示甲、乙部分，原告買受並移轉登記取得所有權後始發覺上開事實，爰
      依民法第七百六十七條、第一百八十四條之規定請求如訴之聲明第一、二項所
      示，並依民法第一百八十四條第一項前段及第一百七十九條請求如訴之聲明第
      三項所示等情。
      被告則以：
      (一)被告並未無權占有：
        1.被告於買受系爭建物地下室後雖曾將如附圖所示甲部分之樓梯間填平，惟
          於前訴訟判決確定後，即將甲部分回復為「樓梯間」原狀並點交完畢。甲
          部分於設計、建造時均係「樓梯間」，專供被告所有之地下室出入之用，
          原告及陳靜淵請求被告將樓梯間填平作成店鋪，顯與使用執照建築平面圖
          相悖，被告亦因而無法出入。原告雖為甲部分樓梯間之所有權人，惟其使
          用、管理權能，亦應受法令之限制，且對被告之通行負有容忍義務。被告
          於前訴訟後，即將甲部分回復為「樓梯間」原狀，並將系爭建物點交予陳
          靜淵完畢，嗣後被告並未佔用系爭建物。附圖所示乙部分於八十一年強制
          執行時即已點交與陳靜淵，被告亦未再佔用。
        2.系爭建物之鐵捲門自始為建商所裝設，且為地下室唯一門戶，被告為安全
          防護將之上鎖，難認構成無權占有；且被告於言詞辯論終結前已提出鐵捲
          門鑰匙，不復有妨礙占有之事實。
        3.原告主張附圖乙部分被告應將封閉之後門恢復原狀交還原告，惟依系爭建
          物之使用執照平面圖所示，並無原告聲明所指之後門，自無法如其所請將
          後門恢復原狀。
      (二)被告將所有之地下室出租予丙○○時，租賃範圍未及如附圖所示甲、乙部分
        ，原告請求無權占有及出租之租金利益，顯無理由。又縱認被告確有占有，
        原告請求被告每月給付二萬五千元，亦屬過高等語，資為抗辯。
  二、按占有人如無正當權源而占有所有物，所有人依民法第七百六十七條前段規定
      ，自得對於無權占有或侵奪其所有物者，請求返還之。本件原告主張系爭建物
      為其所有，業據提出土地建物登記謄本為證，復為被告所不爭執，自堪信為真
      實。原告另主張被告無權占用系爭建物如附圖所示甲、乙部分，則為被告所否
      認。經查，被告自承系爭建物設有鐵捲門，伊為地下室安全計將鐵捲門鎖住，
      原告並無鑰匙等情，則原告顯無法自由使用收益其所有之系爭建物，被告之行
      為已使原告喪失對系爭建物（包含如附圖所示甲、乙部分）占有及使用之權能
      。被告雖辯稱為伊所有地下室之安全必須將鐵捲門上鎖云云，惟被告不於供上
      下之樓梯間設置門鎖等防盜設備，而以妨害原告所有權之方法為之，顯已逾其
      通行及安全防護之必要。又被告另辯以伊並非終日將鐵捲門鎖住，出租予丙○
      ○期間白日鐵捲門均開啟，原告自可使用收益系爭建物，然該鐵捲門仍在被告
      之持續控制中，原告能否使用系爭建物取決於被告是否開啟鐵捲門，其所有權
      能顯已受到被告之侵害，且被告以電動鎖控制系爭建物一樓之鐵捲門乙節，亦
      為本院八十三年度訴字第二一五六號刑事判決、台灣高等法院八十四年度上易
      字第二二六號刑事判決所認定，業經本院調閱上開案件卷宗互核屬實。再者，
      被告本無將鐵捲門上鎖之權利，其雖於本院審理中表示願意將鑰匙交予原告，
      亦難解免其無權占有系爭建物之事實。綜上所述，被告此部分所辯尚非可採，
      原告自得請求被告返還如附圖所示甲部分面積十七．四五平方公尺及如附圖所
      示乙部分面積六．七九平方公尺之系爭建物。
  三、次按民事訴訟如係由原告主張權利者，應先由原告負舉證之責。以侵權行為原
      因，請求回復原狀者，應就其權利被侵害之事實負舉證之責。最高法院著有十
      七年上字第九一七號判例、十九年字第三八號判例可資參照。本件原告另主張
      系爭建物於前訴訟判決被告應將如附圖所示甲、乙部分面積共二四．二四平方
      公尺之房屋遷讓返還原告之前手陳靜淵確定，而當時如附圖所示甲部分業經被
      告填平，被告即負有將已填平之甲部分返還予原告之義務，被告於陳靜淵以上
      開確定判決聲請強制執行點交後，復行將甲部分開挖為樓梯間，原告於八十七
      年七月間買受系爭建物，自得請求被告將甲部分填平以回復原狀，並據提出台
      灣高等法院七十八年度上更(一)字第三四一號民事判決、最高法院八十年度台上
      字第一五四一號民事判決、不動產買賣契約書、台北地方法院八十三年度訴字
      第二一五六號刑事判決、台灣高等法院八十四年度上易字第二二六號刑事判決
      、台北市建成地政事務所建物測量成果圖、現場照片為證。被告就於七十四年
      十月間買受系爭建物地下室後，將如附圖所示甲部分原樓梯間封閉填平，另行
      開鑿地下室出入口，於前訴訟判決確定後，再於八十一年三月間將甲部分回復
      為樓梯間使用迄今等事實並不否認，惟辯稱如附圖所示甲部分之原狀即為樓梯
      間，原告無權利請求被告再將甲部分填平。經查：
    (一)附圖所示甲部分建築當時規劃為出入地下室之樓梯間，業經本院向台北市政府
      工務局建築管理處調閱六十八年度建字第六五號建造執照卷、七十三年度使字
      第一六九三號使用執照卷所附設計圖說屬實，系爭建物原始建造設計之建築師
      王來亦於台灣台北地方法院檢察署七十五年偵字第一七二二五號陳靜淵告訴被
      告竊佔案件結證稱：伊設計樓梯間是專為地下室使用，因為不通往樓上等語，
      復經本院調閱該案卷第六十五、六十六頁互核無誤，足見如附圖所示甲部分於
      系爭建物建造完成時應為樓梯間。
    (二)再按本於處分權主義及辯論主義，法院就當事人未主張之聲明及權利，不得依
      職權加以判決。本件原告之前手陳靜淵於前訴訟係請求被告返還如附圖所示甲
      部分之系爭建物，是前訴訟爭執之點在於如附圖所示甲部分之建物為何人所有
      及被告就該部分是否有使用權源，至該部分應為樓梯間或平面之「狀態」並非
      法院得審酌之範圍。而台灣高等法院七十八年度上更(一)字第三四一號民事判決
      及最高法院八十年度台上字第一五一四號民事判決係認定，建築當時如附圖所
      示甲部分雖為地下室之樓梯間，然為產權登記時均登記為一樓主建物之一部分
      ，因認附圖甲部分之建物為陳靜淵所有，不能謂其為地下室之附屬建物，陳靜
      淵自得請求被告遷讓返還甲部分之建物，前揭判決僅認為陳靜淵就甲部分建物
      有所有權，至該部分為樓梯間或填平之平面並非所問。原告以前訴訟判決時甲
      部分為填平之狀態，即認被告負有返還填平狀態之甲部分建物之義務，尚非有
      據。
    (三)第查，陳靜淵以前訴訟之確定判決為執行名義於八十年九月十三日聲請強制執
      行，先後於八十一年一月九日、八十一年二月二十六日及八十一年九月二十二
      日為點交，而被告於第三次點交前之八十一年三月即已將如附圖所示甲部分回
      復為樓梯間乙節，為兩造所不爭執，於第三次點交時陳靜淵僅請求被告將其物
      品拿走，就樓梯間部分並無意見，亦經本院調閱八十年度民執字第八０二七號
      執行卷屬實；而原告嗣於八十七年七月間買受系爭建物，當時如附圖所示甲部
      分已回復為樓梯間，要難謂原告除請求被告返還甲部分之建物外，尚得請求被
      告將該部分填平。
    (四)復查，陳靜淵於前訴訟進行中於七十七年四月十三日具狀主張伊前雖同意畢宇
      一（即被告之前手）通行使用如附圖所示甲部分地下室出入口（即樓梯間），
      惟被告擅自將地下室出入口封閉，變更建物結構，另行開鑿地下室出入口，形
      成違建，被告及畢宇一對借用物之使用方式顯然違法，爰依民法第四百七十二
      條第二款規定，終止借用關係，並以本準備書狀之送達，作為終止借貸關係之
      通知（見本院七十五年度訴第九０七三號卷第一一二頁背面）。則原告之前手
      以被告將甲部分封閉係違法使用而主張終止契約，原告卻於本件請求被告應將
      已回復之甲部分地下室出入口再行填平，顯有違相關建築法規及誠信原則。況
      甲部分原設計即為地下室之出入口已如前述，若加以填平則被告將無法出入，
      亦有害其通行之權利，原告主張被告仍有其他出入口已為被告所否認，且其主
      張應將原設計之樓梯間封閉不僅與法令有違，亦有權利濫用之虞。
    (五)揆諸前揭判例意旨，原告既不能證明其有何權利請求被告將如附圖所示甲部分
      填平及被告對其所有權造成何妨害或損害，則其請求依民法第七百六十七條及
      第一百八十四條規定請求被告將甲部分填平，即非有據。
  四、原告另主張被告無權占有原告所有如附圖所示乙部分搭建違章建築使用，爰請
      求被告拆除之。被告雖不否認乙部分建物為其所搭建，惟前訴訟判決已認定如
      附圖所示乙部分已登記為一樓之平台，應屬於原告之前手陳靜淵所有一樓之附
      屬建物無疑，被告於七十四年十月間買受地下室後，在附圖所示乙部分平台上
      搭建違章建築與甲部分併合為一結構體使用作為店面，其使用之建築材料與一
      樓之主建物之不動產附合成一體，依民法第八百十一條規定，由一樓房屋所有
      權人即陳靜淵取得所有權（見台灣高等法院七十八年度上更(一)字第三四一號民
      事判決第四頁）。從而，被告就乙部分建物已無處分權，原告請求被告拆除乙
      部分建物，洵無足取。又乙部分建物已由原告前手陳靜淵取得所有權，且陳靜
      淵於前訴訟亦請求被告遷讓返還乙部分建物，原告向陳靜淵買受系爭建物時乙
      部分建物仍然存在，原告亦取得乙部分建物之所有權業如前述，原告主張其所
      有權受有損害而依民法第一百八十四條請求被告回復原狀將乙部分建物拆除，
      亦無理由。至原告主張被告將地下室及各樓通行之地面層房屋後門封閉，已為
      被告所否認，而依本院向台北市政府工務局建築管理處調閱六十八年度建字第
      六五號建造執照卷、七十三年度使字第一六九三號使用執照卷所附設計圖說，
      並無原告所謂如附圖所示後門之設計，且縱認被告確將原有後門封閉，惟原告
      請求被告拆除係為緊急事故時可由該門通行至巷道，而一樓住戶欲通往巷道，
      只須將原設計圖說設計之後門（非如附圖所示之門）拆除即可通達巷道，其依
      民法第七百六十七條及第一百八十四條規定請求被告將所謂後門恢復原狀，要
      非可取。
  五、按無法律上之原因而受利益，致他人受損害者，應返還其利益，民法第一百七
      十九條定有明文。無權占有他人房地，可能獲得相當於租金之利益，亦有最高
      法院六十一年台上字第一六九五號判例參照。查被告無權占用原告所有如附圖
      所示甲、乙部分建物等事實，已如前述，則原告依民法第一百七十九條規定，
      訴請被告給付相當於租金之不當得利。第按城市地方房屋之租金，以不超過土
      地及其建築物申報總價額年息百分之十為限，而此項規定於租用基地建築房屋
      者亦得準用，土地法第九十七條第一項、第一百零五條分別定有明文。其次，
      所謂土地價額係指法定地價而言；土地所有人依土地法所申報之地價為法定地
      價，土地法第一百四十八條、土地法施行法第二十五條亦定有明文；經查，如
      前所述被告自買受系爭建物地下室後即取得鐵捲門之控制權，原告於八十七年
      八月二十一日買受系爭建物後其所有權能即持續受到侵害，原告請求自該日起
      至被告遷讓房屋之日止之不當得利，應予准許。系爭建物坐落土地八十六年七
      月之公告地價為每平方公尺七萬五千七百六十元、系爭建物八十八年度之課稅
      現值為六十九萬六千六百元，有原告提出之土地登記謄本及房屋稅繳款書附卷
      可稽。本院另審酌系爭建物前臨大安路，交通十分便利，商業況狀相當繁榮，
      且為一樓建物，經濟價值甚高，惟屋齡已逾十五年等情狀，經本院至現場勘驗
      查明，有勘驗筆錄及原告提出之現場照片附卷足憑，認為系爭建物租金以土地
      及建築物申報總價額百分之八計算為適當。又如附圖所示甲、乙部分面積（二
      四．二四平方公尺）占系爭建物總面積（一０五．一九平方公尺）之百分之二
      十三，則揆諸前揭說明，原告請求被告給付原告自八十九年八月二十一日起至
      遷讓房屋之日止，按月給付相當於租金之損害一萬三千三百一十一元（(696600
       X23/100)+75760X24.24)X8%X1/12=13310.9，元以下四捨五入），為有理由，
      應予准許，逾此請求之部分，則屬無據，不應准許。
  六、本件事證已臻明確，兩造其餘主張及所提證據，經核均不影響判決結果，已無
      庸逐一論述，併此敘明。
  七、從而，原告本於民法第七百六十七條請求被告應將如附圖所示甲、乙部分建物
      遷讓返還原告，另本於民法第一百七十九條請求被告自八十七年八月二十一日
      起至遷讓之日止，按月給付原告一萬三千三百一十一元，即無不合，應予准許
      。至原告本於民法第七百六十七條及第一百八十四條請求被告應將甲部分填平
      、將乙部分建物拆除、將封閉之後門恢復原狀交還原告，及請求損害金超過前
      揭應准許金額部分，為無理由，應予駁回。
丙、假執行之宣告：
    本件原告勝訴部分，兩造均陳明願供擔保，請准宣告假執行或免為假執行，經核
    於法並無不合，爰分別酌定相當之擔保金額宣告之；至原告敗訴部分，其假執行
    之聲請即失所附麗，不予准許。
據上論結：原告之訴為一部有理由，一部無理由，依民事訴訟法第七十九條但書、第
三百九十條第二項、第三百九十二條，判決如主文。
中      華      民      國    九十      年      三      月      二      日
                              民事第四庭法      官  劉又菁
右為正本係照原本作成
如對本判決上訴，須於判決送達後廿日內向本院提出上訴狀
中      華      民      國      九十    年     三       月      二      日
                                        法院書記官  黃瓊滿


司法院資訊處製作；財團法人民間司法改革基金會備份。
